【裁判字號】    97,上易,150
【裁判日期】    970527
【裁判案由】    業務侵占
【裁判全文】
臺灣高等法院臺南分院刑事判決         97年度上易字第150號
上  訴  人  臺灣嘉義地方法院檢察署檢察官
被      告  甲○○
選任辯護人  陳坤榮律師
被      告  丙○○
上列上訴人因被告業務侵占案件，不服臺灣嘉義地方法院96年度
易字第555號中華民國96年12月26日第一審判決（起訴案號：臺
灣嘉義地方法院檢察署96年度偵字第5908號），提起上訴，本院
判決如下：
    主  文
上訴駁回。
    理  由
一、公訴意旨略以：被告甲○○自民國（下同）95年2月13日至
    96年3月31日期間任職於勤億蛋品股份有限公司（下稱勤億
    公司），擔任嘉義工廠總務主任，掌有工廠貨品進出之權責
    。被告丙○○於94年8月中旬至96年4月4日間任職於勤億公
    司，擔任北勤貨運司機。甲○○、丙○○共同基於意圖為自
    己不法所有之犯意聯絡，由甲○○指示丙○○接續於96年3
    月中旬某日、同年3月26日，各私下取出勤億公司嘉義工廠
    之蛋黃液18箱（每箱重量20公斤），由丙○○載運他處，侵
    占入己。嗣經倉管人員林良桀向公司反應，經勤億公司追查
    後提出告訴，因認被告二人共同涉犯業務侵占罪嫌。
二、按「被告以外之人於審判外之陳述，雖不符前4條之規定，
    而經當事人於審判程序同意作為證據，法院審酌該言詞陳述
    或書面陳述作成時之情況，認為適當者，亦得為證據。」刑
    事訴訟法第159條之5第1項定有明文。查證人乙○○、林良
    桀分別於警詢及檢察官偵查中之證述，雖均係被告以外之人
    於審判外之陳述，惟檢察官、被告及辯護人於本院準備及審
    判程序同意作為證據，且該等供述證據係由職司犯罪調查、
    偵查之警方及檢察官依法定正當程序作成，查無顯非出於自
    由意志之不法情況，本院審酌上情認屬適當，依上開規定，
    自得為證據，合先敘明。
三、按犯罪事實應依證據認定之，無證據不得認定犯罪事實；又
    不能證明被告犯罪，應諭知無罪之判決，刑事訴訟法第154
    條第2項、第301條第1項分別定有明文。次按告訴人之告訴
    ，係以使被告受刑事訴追為目的，是其陳述是否與事實相符
    ，仍應調查其他證據以資審認；又認定犯罪事實之證據，係
    指得以認定被告確有犯罪行為之積極證據而言，該項證據自
    須適合於被告犯罪事實認定，始得採為斷罪資料，如未能發
    現相當證據，或證據不足以證明，自不能以推測或擬制之方
    法，為裁判基礎。苟積極證據不足為不利於被告事實之認定
    時，即應為有利於被告之認定，更不必有何有利之證據（最
    高法院52年台上字第1300號、29年度上字第3105號、30年上
    字第816號、40年臺上字第86號判例意旨參照）。次按檢察
    官就被告犯罪事實，應負舉證責任，並指出證明之方法，刑
    事訴訟法第161條第1項定有明文。因此被告並無自證己罪之
    義務，此乃無罪推定之原則。是檢察官對於起訴之犯罪事實
    ，應負提出證據及說服之實質舉證責任。倘其所提出之證據
    ，不足為被告有罪之積極證明，或其指出證明之方法，無從
    說服法院以形成被告有罪之心證，基於無罪推定之原則，自
    應為被告無罪判決之諭知（最高法院92年台上字第128號判
    例意旨參照）。再認定犯罪事實所憑之證據，雖不以直接證
    據為限，間接證據亦包括在內，然而無論直接或間接證據，
    其為訴訟上之證明，均須達於通常一般之人均不致於有所懷
    疑，而得確信其為真實之程度，始得據為有罪之認定，若其
    關於被告是否犯罪之證明未達此程度，而有合理性懷疑之存
    在，致使無從形成有罪之確定，根據「罪證有疑，利於被告
    」之證據法則，即不得遽為不利被告之認定（最高法院76年
    台上字第4986號判例意旨參照）。
四、查公訴人認被告甲○○、丙○○二人共同涉犯業務侵占罪嫌
    ，無非以告訴人乙○○之指訴及證人林良桀之證詞為其主要
    論據。訊據被告二人固坦承於前開時期，分別擔任勤億公司
    嘉義工廠倉管主任、貨運司機，然堅決否認有何業務侵占之
    犯行，被告甲○○辯稱：於96年3月中旬某日，伊於下班後
    接獲林良桀來電，告知司機丙○○補送蛋黃液18箱於臺中營
    業所，伊告知林良桀將於翌日上班處理，並於次日上班時將
    已送往臺中營業所之18箱蛋黃液於往來帳目上扣回，嗣經盤
    點核對後，認確有短送臺中營業所蛋黃液之情事，遂於同月
    26日指示丙○○補送18箱蛋黃液至臺中營業所，伊無侵吞入
    己之情形等語。被告丙○○則辯稱：當時經臺中營業所反應
    短送蛋黃液18箱，於3月中旬補送時有告知林良桀，並經林
    良桀於出貨前告知甲○○，3月26日係經甲○○指示補送，
    並無侵吞入己之情形等語。
五、經查：
（一）查被告甲○○於95年2月13日至96年3月26日任職於勤億公
      司，擔任該公司嘉義工廠總務主任，負責掌管工廠貨品之
      進出業務；被告丙○○於94年8月中旬至96年4月間任職於
      勤億公司，擔任貨運司機，負責該公司嘉義工廠貨物北送
      該公司臺中營業所等地之業務，均負有保管本件蛋黃液之
      責任，業經證人乙○○於原審審理時證述明確，並經被告
      二人自承在卷，堪以認定。
（二）證人即勤億公司臺中營業所主任林益裕於原審審理時結證
      稱：「（96年3月中旬及同年3月26日，台中營業所有無收
      到勤益公司嘉義廠各送18箱蛋黃液？）有。（為何會額外
      送？）因為是3月初短缺，因為車子疊不下，移轉單有，
      但量不夠。（3月中旬及3月26日送貨有無移轉單？）沒有
      。（為何沒有移轉單？）公司曾在3月份向我查詢有沒有
      移轉單但多二板出來，我確認結果是有。」（見原審卷第
      63-64頁）。證人林良桀於原審審理時亦結證稱：「（你
      於96年3月中旬及3月26日發現何人把蛋黃液18箱帶離工廠
      ？）第一次是丙○○，第二次是甲○○及丙○○。第一次
      我有告訴甲○○，他說他要處理，當時甲○○是我主管。
      （3月中旬發現多一板除了向甲○○報告外，有無說要送
      那裡？）有，他說要送台中補盤點的虧損。（第二次3月
      26日那次甲○○在場，也多一板，甲○○如何說？）他說
      要補台中盤點虧損。」等語（見原審卷第84-85頁）。依
      上開證人林益裕、林良桀之證述，經與被告二人前揭所辯
      對照，其間並無不符，即被告所辯並非虛假。
（三）公訴人雖以證人林益裕證稱：其並不知被告是否確實補送
      等語，認被告所辯係搪塞之詞，被告係利用此藉口侵吞蛋
      黃液云云。惟證人林益裕已同時證稱臺中營業所於收貨時
      沒有清點、簽收，且其盤點不確實，直到月末才清點貨品
      數量等語（見原審卷第65-66頁）。是依證人林益裕所述
      之收貨方式，於發生貨物短少時固難釐清收送雙方之責任
      ，惟衡以林益裕於蛋黃液貨物短少時既難脫免公司追究，
      甚至可能賠償之責任，本難以其證詞片面推斷被告侵占犯
      行，遑論證人林益裕已自承其並未確實負起清點簽收之責
      ，復對照林益裕自承於同年3月底曾接獲甲○○補送通知
      已如前述，而被告丙○○出貨前復經告知林良桀，經其同
      意放行等情，本件自難認定被告確有侵占犯行。至證人即
      勤億公司嘉義廠廠長乙○○雖指稱被告侵占蛋黃液貨物云
      云，惟其亦自承此係根據林良桀所述認定，事實上無法追
      查等語（見原審卷第62頁），是依其指訴尚難為不利被告
      之認定。
六、綜上所述，依卷存證據尚不足證明被告有前揭公訴意旨所指
    之犯行。此外，復查無其他積極證據足認被告有何前揭犯行
    ，應認不能證明被告二人犯罪，原判決因之對被告二人為無
    罪之判決，本院經核並無違誤，上訴人仍執陳詞指摘原判決
    不當，為無理由，應駁回其上訴。
據上論斷，應依刑事訴訟法第368條，判決如主文。
本案經檢察官林炎昇到庭執行職務。
中    華    民    國    97    年    5     月    27    日
                  刑事第一庭    審判長法  官  黃崑宗
                                      法  官  夏金郎
                                      法  官  王明宏
以上正本證明與原本無異。
不得上訴。
                                      書記官  黃全忠
中    華    民    國    97    年    5     月    27    日


司法院資訊處製作；財團法人民間司法改革基金會備份。
